【裁判字號】    95,台上,667
【裁判日期】    950412
【裁判案由】    清償債務
【裁判全文】
最高法院民事判決              九十五年度台上字第六六七號
    上  訴  人  行政院國軍退除役官兵輔導委員會
    法定代理人  乙○○
    訴訟代理人  劉樹錚律師
    被 上訴 人  中國石油股份有限公司
    法定代理人  甲○○
    訴訟代理人  潘正芬律師
上列當事人間請求清償債務事件，上訴人對於中華民國九十三年
十一月九日台灣高等法院第二審判決（九十三年度上字第六七二
號），提起上訴，本院判決如下：
    主  文
原判決關於駁回上訴人請求被上訴人給付丙丁烴氣拾陸萬柒仟捌
佰參拾伍公斤之訴及該訴訟費用部分廢棄，發回台灣高等法院。
其他上訴駁回。
第三審訴訟費用，關於駁回其他上訴部分，由上訴人負擔。
    理  由
本件上訴人主張：被上訴人於民國八十五年三月間委託伊代為灌
裝丙丁烴氣，依灌裝對象之不同，分為商業氣、員工福利氣、回
饋氣三種，約定被上訴人應按月結算代灌之氣量返還予伊。伊所
屬液化石油氣供應處（下稱液供處）自八十五年三月一日起至同
年月十五日止代被上訴人灌裝商業氣十萬七千六百公斤、員工福
利氣十二萬一千八百三十五公斤、回饋氣四萬六千公斤，共計二
十七萬五千四百三十五公斤，惟被上訴人迄未返還予伊等情，求
為命被上訴人如數給付之判決。
被上訴人則以：伊業於八十五年三月十四日將回饋氣四萬六千公
斤及員工福利氣十二萬一千八百三十五公斤返還液供處林園工廠
，又於八十五年三月三十一日將商業氣十萬七千六百公斤返還液
供處民營化後之北誼興業股份有限公司（下稱北誼公司），上訴
人對伊已無債權存在等語，資為抗辯。
原審以：被上訴人於八十五年三月間委託上訴人代為灌裝丙丁烴
氣，上訴人所屬液供處自八十五年三月一日起至同年月十五日止
代灌商業氣十萬七千六百公斤、回饋氣四萬六千公斤、員工福利
氣十二萬一千八百三十五公斤，被上訴人於八十五年三月十四日
將回饋氣四萬六千公斤及員工福利氣十二萬一千八百三十五公斤
返還液供處林園工廠，於八十五年三月三十一日將商業氣十萬七
千六百公斤交付北誼公司等情，為兩造所不爭執之事實，並有液
供處林園工廠代灌中油公司液化石油氣丙丁烴收發月報彙總表、
被上訴人公司大林煉油廠八十七年七月二十日調字第Ｌ八七０七
０七六二號函可稽，堪認為真實。查上訴人對於被上訴人業於八
十五年三月十四日將回饋氣四萬六千公斤及員工福利氣十二萬一
千八百三十五公斤返還液供處林園工廠及上開被上訴人公司大林
煉油廠函之真正並不爭執，可證其自認液供處已收到被上訴人返
還之回饋氣及員工福利氣，自已生清償之效力，其仍請求被上訴
人返還回饋氣及員工福利氣，難謂有據。次查液供處係於八十五
年三月十六日移轉民營於北誼公司，被上訴人係於八十五年三月
三十一日將商業氣十萬七千六百公斤交付北誼公司，為兩造所不
爭執之事實。兩造及北誼公司為解決上開商業氣之爭執，於八十
七年八月二十五日開會，決議確認北誼公司已收受被上訴人交付
之商業氣十萬七千六百公斤，上訴人應逕洽北誼公司結算貨款，
有會議紀錄可稽。按向第三人為清償，經其受領，而債權人承認
者，有清償之效力，民法第三百十條第一款定有明文。被上訴人
將商業氣交付北誼公司，係屬向第三人為清償，而上訴人既同意
逕與北誼公司結算該批氣體之貨款，已表示其承認被上訴人之清
償行為，該項清償應對上訴人發生清償之效力，上訴人自不得再
向被上訴人請求返還商業氣。故上訴人依兩造之契約關係，請求
被上訴人返還回饋氣四萬六千公斤、員工福利氣十二萬一千八百
三十五公斤、商業氣十萬七千六百公斤，共計二十七萬五千四百
三十五公斤，為無理由，不應准許。爰廢棄第一審所為上訴人勝
訴之判決，改判駁回其訴。
關於廢棄發回部分：
查上訴人一再主張被上訴人未返還回饋氣四萬六千公斤及員工福
利氣十二萬一千八百三十五公斤，而請求被上訴人如數返還（見
一審卷第十二頁、原審卷一二０頁），其並無不爭執或自認被上
訴人業於八十五年三月十四日將回饋氣及員工福利氣返還與伊之
情事。原審謂上訴人已自認上開事實，核與卷存證據資料不符，
而有認定事實不憑證據之違法。從而原審以上訴人已自認上開事
實為由，將上訴人請求被上訴人返還回饋氣四萬六千公斤及員工
福利氣十二萬一千八百三十五公斤共計十六萬七千八百三十五公
斤之訴駁回，自有未合。上訴論旨，指摘於其不利之此部分原判
決違背法令，求予廢棄，非無理由。
關於駁回其他上訴部分：
原審認定被上訴人將商業氣十萬七千六百公斤交付北誼公司，已
對上訴人發生清償之效力，上訴人不得再請求被上訴人返還商業
氣，其仍為請求，不應准許，爰廢棄第一審就此部分所為上訴人
勝訴之判決，改判駁回其訴，經核於法並無違誤。上訴論旨，指
摘此部分原判決違背法令，求予廢棄，非有理由。
據上論結，本件上訴一部為有理由，一部為無理由。依民事訴訟
法第四百七十七條第一項、第四百七十八條第二項、第四百八十
一條、第四百四十九條第一項、第七十八條，判決如主文。
中    華    民    國  九十五  年    四    月   十二   日
                      最高法院民事第一庭
                          審判長法官  林  奇  福
                                法官  陳  國  禎
                                法官  陳  重  瑜
                                法官  陳  碧  玉
                                法官  王  仁  貴
      本件正本證明與原本無異
                                      書  記  官
中    華    民    國  九十五  年    四    月  二十七  日
                                                      Ｌ


司法院資訊處製作；財團法人民間司法改革基金會備份。
